最高法院刑事判決　　　　　　九十四年度台上字第四九三一號
　　上　訴　人　甲○○起訴書.
　　　　　　　　　　　　為51.
　　　　　　　　　　　　書誤載.
　　　　　　　　　　　　號3樓（起訴書誤載為台北市萬華區
　　　　　　　　　　　　○○路.
　　　　　　　　　　　　灣台北監獄台北分監執行）
上列上訴人因違反毒品危害防制條例案件，不服台灣高等法院中
華民國九十四年五月三十一日第二審判決（九十四年度上訴字第
二五號，起訴案號：台灣板橋地方法院檢察署九十二年度偵字第
一三０三八號），提起上訴，本院判決如下：
    主  文
原判決撤銷，發回台灣高等法院。
    理  由
本件原判決認定上訴人甲○○（因冒名應訊，起訴書誤為蔡明中
，但因在押，無礙於起訴書所指被訴對象之確定）與王駿傑共同
購買毒品施用，後王駿傑欲戒除毒癮，並檢舉毒販。適上訴人於
民國九十二年七月五日十八時許，打電話向王某索討欠款，王某
遂佯稱欲以新台幣（下同）一千元向上訴人購買安非他命，方願
還款，要求在台北縣新莊市○○路交易等語，上訴人本即意圖販
毒營利，立即應允，先約在台北縣中永和某地見面，因王某對該
地不熟，而改仍在台北縣新莊市○○路交易。王某至該處，隨即
以電話報警處理。適上訴人手邊無毒品，乃聯繫外號「大頭雄」
之不詳姓名年籍成年男子，取得安非他命一包（淨重０．四九公
克，包裝重０．二一公克，起訴書誤載為淨重０．六公克），二
人即基於販賣第二級毒品之犯意聯絡，推由上訴人與王某聯絡，
再改在台北縣三重市○○○路五一八號前交貨。王某立即又電話
告知警方改變地點，嗣於當日二十二時許，上訴人果騎乘機車搭
載「大頭雄」抵達上址，上訴人正欲將上開安非他命交付王某時
，旋為埋伏在場之警員捕獲，扣得前揭安非他命一包等情。因而
撤銷第一審諭知上訴人無罪之判決，改判論處上訴人共同販賣第
二級毒品未遂罪刑（依刑法第五十九條，減處有期徒刑一年九月
）。固非無見。
惟查：犯罪事實應依證據認定之，無證據不得認定犯罪事實，刑
事訴訟法第一百五十四條第二項定有明文。而證據之取捨及事實
之認定，固屬事實審法院自由判斷之職權，但此項職權之行使，
仍應受經驗法則及論理法則之支配，始為適法。又刑事法上之販
賣行為，須以營利為目的，將標的物販入或賣出，始克成立，是
行為人如何係出於營利意思而為販入或賣出，應於判決事實欄內
明白認定記載，始足為法律適用判斷之基礎。原判決事實認定上
訴人打電話向友人王駿傑索債時，王某佯示要上訴人售伊毒品，
始願還款，而上訴人「本即意圖販毒營利，遂立即應允」（見原
判決第一頁倒數第九至十一行），理由內固說明係依憑上訴人於
電話中馬上應允，及參以毒品已經政府厲禁，豈能垂手可得，若
非本有意販賣，於聽聞他人要約購買時，當即拒絕或猶豫等情，
作為認定之依據（見原判決第四頁倒數第五至九行），微論上揭
二情均非直接證據，能否本於推理作用，認其情況與認定之事實
間具有必然關聯性，而合於經驗法則及論理法則，已饒富斟酌之
餘地。衡之原判決又認定王某於電話中向上訴人佯約毒品交易時
，上訴人「手邊無毒品」，且上訴人先前僅屬與王某共同向他人
購毒施用之關係（見原判決第一頁倒數第六、十三行），似謂上
訴人原非販賣毒品之人，亦非如一般販賣毒品者手邊不時存有毒
品待售之情，是其前後認定亦不無矛盾。再原判決引據上訴人供
稱：做這種生意，一定有賺等語，資為認定上訴人主觀上具有販
賣毒品營利意圖之論據（見原判決第三頁倒數第九行），但此供
述係指「大頭雄」而言（見第一審卷第一二九頁），原判決以之
作為認定上訴人主觀犯意之證據，即有認定事實與卷內證據資料
不符之違誤。況上訴人如何與「大頭雄」具有共同販賣毒品營利
之犯意聯絡及上訴人所圖得之利益為何，原判決均未認定、說明
，此攸關上訴人之行為究竟該當於販賣、轉讓或單純持有毒品之
犯罪構成要件，為適用法律之基礎，事實既非明瞭，本院自無從
為法律適用當否之判斷。以上，或為上訴意旨所指摘，或屬本院
得依職權調查之事項，應認原判決有撤銷發回更審之原因。
據上論結，應依刑事訴訟法第三百九十七條、第四百零一條，判
決如主文。
中　　華　　民　　國　九十四　年　　九　　月　　八　　日
                      最高法院刑事第九庭
                          審判長法官  張　淳　淙
                                法官  張　春　福
                                法官  呂　丹　玉
                                法官  洪　昌　宏
                                法官  蔡　彩　貞
      本件正本證明與原本無異
                                      書  記  官
中　　華　　民　　國　九十四　年　　九　　月　 十三　 日
                                                      Ｖ
